【裁判字號】    95,交聲,108
【裁判日期】    951025
【裁判案由】    違反道路交通管理處罰條例聲明異議
【裁判全文】
臺灣花蓮地方法院交通事件裁定        95年度交聲字第108號
原處分機關  交通部公路總局臺北區監理所花蓮監理站
異 議 人即
受 處 分人  甲○○
異議人即受處分人因不服違反道路交通管理處罰條例案件，對於
原處分機關違反道路交通管理事件裁決書95年8 月16日所為之花
監違字第裁44─P00000000號之處分聲明異議，本院裁定如下：
    主  文
異議駁回。
    理  由
一、異議意旨略以：異議人即受處分人甲○○固於民國94年6月
    26日凌晨在朋友處飲酒，並駕駛車牌號碼PQB—641號機車，
    行經花蓮市○○路、福建街口經警攔查，惟異議人當場已向
    攔查警員表明其剛喝完酒，口內可能尚有殘餘酒精，要求警
    員給予漱口，但警員卻未依規定給予漱口之機會，逕予酒測
    ，致異議人呼氣中酒精濃量值高達每公升0.53毫克，原處分
    機關竟依據上開不當酒測結果予以裁決，似有不當，故不服
    原處分，請求撤銷原處分云云。
二、本件異議人違規後，道路交通管理處罰條例業於95年7月1日
    修正施行，修正前道路交通管理處罰條例第35條第1項第1款
    規定：汽車駕駛人，駕駛汽車經測試檢定有左列情形之一者
    ，處新臺幣15,000元以上6 萬元以下罰鍰，並當場移置保管
    其車輛及吊扣其駕駛執照1 年；因而肇事致人受傷者，並吊
    扣其駕駛執照2 年；致人重傷或死亡者，吊銷其駕駛執照，
    並不得再考領：一、酒精濃度超過規定標準。修正後道路交
    通管理處罰條例僅為文字上之修改，並未修正其處罰要件，
    故修正前規定對異議人並未較有利，故本件應適用修正後道
    路交通管理處罰條例第35條第1項第1款規定，合先敘明。
三、經查：
（一）異議人於94年6 月26日凌晨在朋友處飲酒，並駕駛車牌號
      碼PQB—641號機車，行經花蓮市○○路、福建街口經警攔
      查，並於同日凌晨2時2分對異議人為酒測，測得其呼氣中
      酒精濃度每公升含0.53毫克之事實，為異議人所不否認，
      並有酒精測試單、花蓮縣警察局舉發違反道路交通管理事
      件通知單各1 份在卷可稽，堪信異議人確有酒後駕車之違
      規行為。
（二）警員對違規者進行酒精濃度測試之標準流程，包含應先確
      認受測者已飲酒結束15分鐘以上或漱口，有證人即當時對
      異議人施測之警員乙○○提出之取締酒後駕車程序資料乙
      份附卷可查，考其規定係為避免剛飲酒者會在其口腔內殘
      留酒精，致測試結果不正確，故若確認飲酒者施測時已距
      飲酒時15分鐘以上，即能避免上開口腔中殘留酒精之情形
      ，亦即除非飲酒者於施測時尚未距飲酒時15分鐘以上，否
      則警員非必於測試前給予受測者漱口。
（三）經查，警員乙○○於上開時間、地點因發現異議人騎乘機
      車行駛於花蓮市○○路上，已呈現不穩之狀態，故將異議
      人攔停，並依程序先查核異議人之證件，嗣因發現異議人
      身上有酒味，且認定異議人並無繼續駕駛車輛之能力，故
      請異議人至花蓮市○○路448 號花蓮縣警察局花蓮分局中
      正派出所進行酒測，並由另一名警員將異議人之機車騎乘
      至派出所，估計自攔停異議人至到達派出所約花費10餘分
      鐘，異議人到達派出所後，休息約20幾分鐘後，方進行酒
      測等情，業據證人乙○○於本院審理中證述明白，異議人
      亦不否認其經警攔停後確實是在派出所進行酒測，且衡以
      證人與異議人並無仇隙，應無虛詞設陷之必要，堪信證人
      乙○○上開證詞為真實可採，足認異議人進行酒測之時間
      距離其飲酒之時間至少30分鐘以上，則警員對異議人進行
      酒精濃度測試時，未給予漱口之機會，並無違法或不當之
      處。
（四）異議人雖主張證人乙○○所述不實，實際上由攔停至到達
      派出所僅約2 分鐘，到達派出所後也沒有休息，直接進行
      酒測云云，然查，依照警員乙○○攔停異議人後，先進行
      證件之查核，嗣後安排異議人至派出所施測及處理異議人
      機車之去處，並由現場（按即花蓮市○○街、信義街口）
      駕駛巡邏車連同異議人到達位於花蓮市○○路448號之中
      正派出所，依經驗法則，其所需之時間當在2分鐘以上，
      則異議人前開主張已難信為真實。縱其所述為真，然異議
      人於本院調查中已供稱：伊於當日在花蓮市○○街和友人
      飲酒後，回到其住處（按即花蓮縣吉安鄉○里村○里○街
      15號）後，因肚子餓所以再騎乘機車出去尋找麵店，並於
      上開時間、地點為警攔停等語，則以吾人一般之生活及駕
      駛經驗而言，自花蓮市○○街附近飲酒結束後，前往停車
      地點騎乘車輛，再返回異議人位於花蓮縣吉安鄉之住處，
      嗣後再騎乘車輛行經本件攔查之花蓮市○○街、信義街口
      ，再搭乘巡邏車至中正派出所進行酒測，一路均依規定速
      限行車之情形下，時間必定超過15分鐘以上，當無因異議
      人飲酒結束未滿15分鐘，致口腔殘存酒精濃度較高之疑慮
      ，揆諸前開說明，異議人自不得因警員於施測前未給予漱
      口之機會，即主張酒測之結果不正確。
（五）綜上所述，本件酒精濃度測試過程並無違誤，受處分人徒
      以程序保障不足，未准以漱口後再進行酒測，以降低酒測
      數值云云置辯，委不足採，其駕駛車輛，酒精濃度超過規
      定標準，堪予認定。原處分機關依道路交通管理處罰條例
      第35條第1項第1款規定裁處罰鍰3 萬元，並吊扣其駕駛執
      照12個月，核無不當，本件異議為無理由，應予駁回。
四、據上論斷，應依道路交通案件處理辦法第19條，裁定如主文
    。
中    華    民    國    95    年    10   月    25     日
                          臺灣花蓮地方法院交通法庭
                                    法  官  俞秀美
以上正本證明與原本無異。
如對本裁定不服，應於送達後5日內，向本院提出抗告狀。（應
抄附繕本）
                                    書記官
中    華    民    國    95    年    10    月    27    日


司法院資訊處製作；財團法人民間司法改革基金會備份。
